臺灣高等法院刑事判決　　　　　　　　98年度上訴字第5087號
上　訴　人
即　被　告　黃明義
選任辯護人　許巍騰律師
上列上訴人因違反槍砲彈藥刀械管制條例案件，不服臺灣臺北地
方法院98年度訴緝字第135號，中華民國98年11月18日第一審判
決（起訴案號：臺灣臺北地方法院檢察署88年度偵字第17215、2
1538號），提起上訴，本院判決如下：
    主  文
原判決撤銷。
黃明義共同未經許可持有衝鋒槍，處有期徒刑陸年，併科罰金新
臺幣貳拾伍萬元，罰金如易服勞役，以罰金總額與陸個月之日數
比例折算。扣案如附表編號一所示之烏茲衝鋒槍壹支、子彈捌顆
、如附表編號二、三所示之制式手槍各壹支均沒收。
    事  實
一、緣黃明義（綽號「旺仔」）與黃永傑因共同投資酒店而有帳
    目糾紛，於民國88年6月8日凌晨，黃明義欲前往黃永傑經營
    之「中閣城」舞廳（設於臺北市○○區○○街115號6樓）討
    論上開帳目問題，為壯大聲勢，遂通知洪怡傑召集人手一同
    前往，並基於未經許可持有具殺傷力槍枝、子彈之犯意聯絡
    ，在臺北市○○區○○路一三一咖啡廳，將如附表編號一、
    三所示之衝鋒槍、手槍及子彈交付洪怡傑（所犯違反槍砲彈
    藥刀械管制條例案件，業經本院92年度上訴字第2851號判決
    判處有期徒刑6年，併科罰金新臺幣【下同】20萬元確定）
    。洪怡傑乃於當日凌晨2時許，邀約李忠樺（所犯違反槍砲
    彈藥刀械管制條例案件，業經原審89年度訴字第372號判決
    判處有期徒刑6年，併科罰金20萬元確定）前來上開咖啡廳
    碰面，李忠樺即帶同謝政宏（所犯違反槍砲彈藥刀械管制條
    例案件，業經原審89年度訴字第372號判決判處有期徒刑2年
    8月，併科罰金3萬元，本院90年度上訴字第2151號、最高法
    院91年度台上字6635號駁回上訴確定）、真實姓名人別不詳
    綽號「蕃薯」之成年人及不知情之許仁忠（涉犯違反槍砲彈
    藥刀械管制條例案件，業經原審89年度訴字第372號判決無
    罪，本院90年度上訴字第2151號駁回上訴確定）前往咖啡廳
    與洪怡傑會合，洪怡傑告知李忠樺將前往「中閣城」舞廳及
    前往之目的後，除將如附表編號一所示具殺傷力之烏茲衝鋒
    槍及子彈留供己用外（起訴書誤為由李忠樺持有），將如附
    表編號三所示具殺傷力之制式手槍、子彈交付李忠樺，李忠
    樺即基於共同未經許可持有具殺傷力槍枝、子彈之犯意聯絡
    而持有上開槍枝、子彈。嗣於同日凌晨3時許，洪怡傑即與
    李忠樺、許仁忠、謝政宏、「蕃薯」等人一同前往「中閣城
    」舞廳，同時間黃明義亦基於同一非法持有槍枝、子彈之犯
    意，另自行攜帶如附表編號二所示具殺傷力之制式手槍及子
    彈，與真實姓名人別不詳綽號「阿章」及另二名真實姓名人
    別不詳之成年男子（警方報告書稱之為「阿丁」、「銅貢」
    ），一同前往「中閣城」舞廳，其中一名真實姓名人別不詳
    之成年男子，則持有附表編號四所示之手槍（無證據證明有
    殺傷力）。至「中閣城」舞廳樓下時，因黃明義巧遇不知情
    之「中閣城」舞廳離職員工張原忠（涉犯違反槍砲彈藥刀械
    管制條例案件，業經原審89年度訴字第372號判決無罪，本
    院90年度上訴字第2151號駁回上訴確定），黃明義乃邀張原
    忠稍後一起喝酒，黃明義與「阿章」、張原忠三人，即先搭
    乘電梯上樓至「中閣城」舞廳，黃明義並隨即獨自一人進入
    該舞廳之貴賓室（兼辦公室使用）找黃永傑談判，洪怡傑、
    李忠樺、許仁忠、謝政宏、「蕃薯」及另二名真實姓名人別
    不詳之成年男子等人，隨後陸續進入「中閣城」舞廳後，洪
    怡傑即拿出如附表編號一所示之烏茲衝鋒槍作掃射狀，舞廳
    工作人員歐陽榮彬因與洪怡傑熟識，遂上前勸阻，欲將洪怡
    傑所持如附表編號一所示之烏茲衝鋒槍壓下，李忠樺見狀，
    則持如附表編號三所示手槍對天花板開槍，洪怡傑並隨即將
    如附表編號一所示之烏茲衝鋒槍及其內之子彈，轉交予在旁
    之謝政宏，謝政宏基於共同未經許可持有殺傷力槍枝、子彈
    之犯意聯絡，接手持有如附表編號一所示之烏茲衝鋒槍及子
    彈，歐陽榮彬復以左手勾住洪怡傑之頸部，右手推謝政宏，
    將二人推往舞廳外，其他到場之李忠樺、許仁忠、張原忠、
    「蕃薯」、「阿章」及該二名真實姓名人別不詳之成年男子
    見狀，亦相繼跟隨離去。黃明義在貴賓室內，聽見外面槍聲
    ，脫口說出「失控了！」等語，隨即拔出如附表編號二所示
    制式手槍及子彈瞄準黃永傑，黃永傑為求自保即以右手掌握
    住該槍枝槍管部位，雙方發生拉扯，適舞廳服務生陳明源（
    綽號阿源）進入貴賓室見狀，隨手拿起現場木椅毆打黃明義
    ，黃明義之手槍受震走火，因而擊發打中黃永傑之右手掌（
    過失傷害部分未據告訴），而當時在場陪同黃永傑之徐明祥
    （綽號阿松），亦持放置在貴賓室內之棒球棍，與陳明源共
    同連續毆打黃明義，至黃明義被毆倒地，手槍亦掉落現場為
    止。黃永傑因受傷急於就醫，乃囑舞廳經理杜源森處理現場
    ，杜源森遂將現場所遺留之如附表編號二所示之制式手槍1
    支、子彈4顆（於鑑驗時全數試射擊發）、彈頭1顆、彈殼1
    顆，及清理舞廳時另發現之炸開彈頭1顆、9mm手槍子彈1顆
    （業經鑑驗時拆解檢視）交由警方處理。
二、洪怡傑、謝政宏、李忠樺及持附表編號四所示槍枝、子彈之
    真實姓名人別不詳之成年男子（下稱持附表編號四槍枝之男
    子）等人搭乘電梯離開「中閣城」舞廳後，在電梯內將附表
    編號一、三、四所示之槍枝及擊發後剩餘之子彈，均委由李
    忠樺處理，眾人分散逃離。李忠樺攜帶上開槍枝及子彈，與
    謝政宏行經臺北市○○路○段時，因遇臺北市政府警察局大
    同分局（下稱大同分局）警備隊巡邏車，李忠樺恐東窗事發
    ，乃於同路段51巷內，將上開槍枝及子彈丟棄後逃逸，大同
    分局員警發現有異，予以追捕到案後，李忠樺始帶同員警尋
    得如附表編號一所示之烏茲衝鋒槍1支及子彈11顆（其中3顆
    於鑑驗時試射擊發，餘8顆扣案），其餘槍枝、子彈因天色
    黑暗未能尋獲。至89年10月間，桃園縣政府警察局查獲張世
    孟涉嫌殺人未遂等案件，扣得附表三所示手槍1支，經試射
    比對彈道結果，與李忠樺持有槍枝所擊發之子彈底特徵相符
    。
三、案經臺北市政府警察局萬華分局報告臺灣臺北地方法院檢察
    署（下稱臺北地檢署）檢察官，及大同分局報告臺灣士林地
    方法院檢察署（下稱士林地檢署）檢察官呈請臺灣高等法院
    檢察署令轉臺北地檢署檢察官偵查起訴。
    理  由
壹、證據能力方面：
一、按被告以外之人於檢察事務官、司法警察官或司法警察調查
    中所為之陳述，與審判中不符時，其先前之陳述具有較可信
    之特別情況，且為證明犯罪事實存否所必要者，得為證據，
    刑事訴訟法第159條之2定有明文。是依該條規定，被告以外
    之人於檢察事務官、司法警察（官）調查時所為之陳述，屬
    傳聞證據，依同法第159條規定，本無證據能力，必具備「
    可信性」及「必要性」二要件，始例外得適用上開第159條
    之2規定，認有證據能力，採為證據。其中所謂「較有可信
    之特別情況」，係屬「信用性」之證據能力要件，而非「憑
    信性」之證據證明力，法院自應比較其前後陳述當時之原因
    、過程、內容、功能等外在環境加以觀察，以判斷先前之陳
    述，是否出於「真意」之供述、有無違法取供等，其信用性
    獲得確定保障之特別情況。而所稱「為證明犯罪事實存否所
    必要者」，係指就具體個案案情及相關卷證判斷，為發現實
    質真實目的，認為除該項審判外之陳述外，已無從再就同一
    供述者，取得與其上開審判外陳述之相同供述內容，倘以其
    他證據代替，亦無從達到同一目的之情形而言。又按被告以
    外之人於審判中有身心障礙致記憶喪失或無法陳述者，其於
    檢察事務官、司法警察官或司法警察調查中所為之陳述，經
    證明具有可信之特別情況，且為證明犯罪事實之存否所必要
    者，得為證據，刑事訴訟法第159條之3第2款定有明文。查
    證人黃永傑、陳明源、徐明祥、歐陽榮彬於警詢之供述，依
    其記載內容，均係採取一問一答方式為之，且渠等警詢時所
    為之陳述，較少權衡利害得失或受他人干預，復參諸渠等在
    案發時所處之環境，其能認知被告之行為內容，於警局陳述
    之時間點，距案發時間較近，記憶清晰，不致因時隔日久而
    遺忘案情，較無基於壓力而為不實指證或事後串謀故意為迴
    護被告之機會，且係依憑個人知覺經驗所為之指認，對證物
    之辨認較少發生錯誤，亦非出於不當之暗示，並未違背通常
    一般日常生活經驗之定則，應認渠等警詢筆錄內容係根據其
    陳述之內容所記載，則該筆錄內容之公正客觀性即無由質疑
    ；且證人黃永傑、陳明源、徐明祥、歐陽榮彬於警詢中之陳
    述，並均未經過任何強暴、脅迫、詐欺、利誘等外力干擾，
    而係基於其個人自由意識所為陳述，尚無時間思考如何匿、
    飾、增、減，或有勾串供詞之機會，動機較為純正，足認證
    人黃永傑、陳明源、徐明祥、歐陽榮彬於警詢時之陳述，實
    具有較可信之特別情況，綜上情況判斷，本院認證人黃永傑
    、陳明源、徐明祥、歐陽榮彬於警詢時之陳述，具有較可信
    之特別情況，且其警詢筆錄基於發見真實之需求並有重要關
    係，而為證明犯罪事實之存否並有必要，故渠等於警詢時之
    陳述，與審理時所述不符之部分，應認符合刑事訴訟法第15
    9條之2之情形，依法有證據能力。又查證人黃永傑於原審時
    ，因中風罹患有優勢側偏癱，腦血管疾病後遺症、說話及語
    言功能障礙，腦血管疾病後遺症、併有腎病表徵之第二型（
    非胰島素依賴型）糖尿病、本態性高血壓、混合性高脂血症
    及慢性腎衰竭，有衛生署城區分院診斷證明書一紙在卷可稽
    （見原審訴緝第135號卷第95頁參照），且經原審傳喚黃永
    傑到庭後詢以：是否記得88年6月8日在「中閣城」舞廳發生
    的事情時，其答以：忘記了等語（見原審訴緝第135號卷98
    頁背面），經本院再次傳喚，其均因上開病症無法到庭，有
    其檢附之臺北市立聯合醫院中興院區98年9月2日、衛生署城
    區分院99年12月15日診斷證明書在卷可參，足認證人黃永傑
    有因身心障礙致記憶喪失或無法陳述之情明確，而有除其審
    判外之陳述外，已無從再就同一供述者，取得與其上開審判
    外陳述之相同供述內容，倘以其他證據代替，亦無從達到同
    一目的之情形，是證人黃永傑於警詢時所為之陳述，依刑事
    訴訟法第159條之3第2款規定，自有證據能力。
二、按被告以外之人於偵查中向檢察官所為之陳述，除顯有不可
    信之情況者外，得為證據。刑事訴訟法第159條之1第2項定
    有明文。又按刑事訴訟法第158條之3規定：「證人、鑑定人
    依法應具結而未具結者，其證言或鑑定意見，不得作為證據
    。」所謂「依法應具結而未具結者」，係指檢察官或法官依
    刑事訴訟法第175條之規定，以證人身分傳喚被告以外之人
    （證人、告發人、告訴人、被害人、共犯或共同被告）到庭
    作證，或雖非以證人身分傳喚到庭，而於訊問調查過程中，
    轉換為證人身分為調查時，此時其等供述之身分為證人，則
    檢察官、法官自應依本法第186條有關具結之規定，命證人
    供前或供後具結，其陳述始符合第158條之3之規定，而有
    證據能力。若檢察官或法官非以證人身分傳喚而以告發人、
    告訴人、被害人或共犯、共同被告身分傳喚到庭為訊問時，
    其身分既非證人，即與「依法應具結」之要件不合，縱未命
    其具結，純屬檢察官或法官調查證據職權之適法行使，當無
    違法可言。而前揭不論係本案或他案在檢察官面前作成未經
    具結之陳述筆錄，係屬被告以外之人於偵查中向檢察官所為
    之陳述，本質上屬於傳聞證據，基於保障被告在憲法上之基
    本訴訟權，除該被告以外之人死亡、身心障礙致記憶喪失或
    無法陳述、滯留國外或所在不明而無法傳喚或傳喚不到、或
    到庭後拒絕陳述等情形外，如已經法院傳喚到庭具結而為陳
    述，並經被告之反對詰問，前揭非以證人身分而在檢察官面
    前未經具結之陳述筆錄，除顯有不可信之情況者外，得為證
    據（最高法院96年度台上字第3527號判決意旨參照）。經查
    ，證人黃永傑、陳明源、徐明祥於偵查時，均係經檢察官以
    被告身分傳訊到庭陳述，而渠等於原審或本院審理時，復經
    依法以證人身分傳訊到庭作證，予以上訴人即被告黃明義對
    之行使詰問權之機會，保障其訴訟上之權利，復查無顯不可
    信之情況，揆諸上開說明，證人黃永傑、陳明源、徐明祥於
    偵查時所言，有證據能力。
三、按司法院釋字第582號解釋前段謂：「最高法院31年上字第
    2423號及46年台上字第419號判例所稱共同被告不利於己之
    陳述得採為其他共同被告犯罪（事實認定）之證據一節，對
    其他共同被告案件之審判而言，未使該共同被告立於證人之
    地位而為陳述，逕以其依共同被告身分所為陳述採為不利於
    其他共同被告之證據，乃否定共同被告於其他共同被告案件
    之證人適格，排除人證之法定調查程式，與當時有效施行中
    之中華民國24年1月1日修正公布之刑事訴訟法第273條規定
    牴觸，並已不當剝奪其他共同被告對該實具證人適格之共同
    被告詰問之權利，核與首開憲法意旨不符。該二判例及其他
    相同意旨判例，與上開解釋意旨不符部分，應不再援用。」
    ，是以共同被告身分所為之陳述，仍應進行人證之法定調查
    程序，予以被告行使詰問權之機會。但詰問權係指訴訟上被
    告有在公判庭當面詰問證人，以求發現真實之權利，應認被
    告具有處分權，非不得由被告放棄對原供述人之反對詰問權
    （最高法院95年台上字第6675號判決意旨參照）。經查，證
    人即共同被告洪怡傑於原審及本院審理時、證人即共同被告
    李忠樺、謝政宏、許仁忠於原審時，均經以證人身分傳喚到
    庭作證，依法具結，且由檢察官、被告及辯護人對渠等行交
    互詰問，另證人即共同被告張原忠於原審時，經以證人身分
    傳喚未到庭，被告及辯護人表明捨棄傳訊（見原審偵緝第13
    5 號卷第117頁），是上開共同被告等證人，於審理中均依
    法予以被告對之行使詰問權之機會，保障其訴訟上之權利，
    是上開共同被告等前於審判外之陳述，均得採為證據。
四、按被告以外之人於審判外之言詞或書面陳述，除法律有規定
    者外，不得作為證據；又被告以外之人於審判外之陳述，雖
    不符同法第159條之1至第159條之4之規定，而經當事人於審
    判程序同意作為證據，法院審酌該言詞陳述或書面陳述作成
    時之情況，認為適當者，亦得為證據。當事人、代理人或辯
    護人於法院調查證據時，知有第159條第1項不得為證據之情
    形，而未於言詞辯論終結前聲明異議者，視為有前項之同意
    ，刑事訴訟法第159條第1項、第159條之5分別定有明文。查
    本件下列其餘所引用之各項證據方法之證據能力，因公訴人
    、被告及辯護人於本院行準備程序及審判時均未予爭執其證
    據能力，且迄至言詞辯論終結前亦未再聲明異議，本院審酌
    該等言詞或書面陳述作成時之情況，並無不宜作為證據之情
    事，依刑事訴訟法第159條之5之規定，自得作為證據。
貳、認定事實之理由及證據：
一、訊據被告黃明義固坦承於88年6月8日凌晨前往「中閣城」舞
    廳，並進入貴賓室與黃永傑商談債務問題，惟矢口否認有何
    共同持有槍枝、子彈犯行，辯稱：伊當天只有跟「阿章」一
    起去舞廳，其他人到場之人，均與伊無關，只是在樓下搭電
    梯時碰到而已，伊與「阿章」進入貴賓室與黃永傑談話不久
    ，黃永傑的小弟就打伊，說伊帶人來開槍，黃永傑喊把東西
    拿出來，綽號「阿松」之人就從貴賓室櫃檯內拿出1包東西
    ，打開來拿出3把短槍放在桌上，伊與黃永傑等人搶1把槍，
    剩下2把槍被其他人拿走，衝出去外面，最後聽到一聲槍聲
    ，黃永傑的手受傷流血，槍在伊的手上，伊就將槍還給黃永
    傑的人，還被黃永傑的人打斷手腳。至於洪怡傑、李忠樺、
    謝政宏等人持槍及在中閣城舞廳內開槍之行為，均與伊無關
    云云。
二、經查：
（一）被告與洪怡傑、李忠樺、謝政宏、許仁忠、張原忠、「阿
      章」、「蕃薯」及另二名真實姓名人別不詳之成年男子等
      人，於上開時間陸續前往「中閣城」舞廳，當時洪怡傑手
      持烏茲衝鋒槍、李忠樺持手槍，洪怡傑因舞廳工作人員歐
      陽榮彬上前勸阻，曾將所持有之烏茲衝鋒槍轉交謝政宏，
      李忠樺並在舞廳內對天花板開槍，離開上開舞廳後，上開
      槍枝、子彈均由李忠樺丟棄，其後帶同警方僅尋得如附表
      一所示之烏茲衝鋒槍及子彈等情，業據證人即共同被告洪
      怡傑、李忠樺、謝政宏於原審時供陳屬實（原審訴字第37
      2號卷一第93至第96頁、卷二第263、264頁、第287至289
      頁、第329、330頁、第35 5頁、第356至358頁、第384 頁
      、第408、409頁、第437頁、第442頁、第447頁、卷三第
      148、149頁背面、第212頁、原審訴緝字第82號卷第136至
      140頁），並據證人即「中閣城」舞廳負責人黃永傑（於
      警詢、偵查時）、及在場人徐明祥（於警詢、偵查及原審
      時）、上開舞廳之工作人員陳明源、李賢祥（均於警詢、
      原審時）、陳祥龍（於警詢時）、古勝鐘（於警詢時）、
      李世彬（於警詢時）、張維群（於警詢時）、歐陽榮彬（
      於警詢及原審時）證述明確（見度偵字第17215號卷第16
      至21頁、第22至30頁、第31至37頁、第40、41頁、第46至
      52頁、第68至72頁、第76至79頁、187頁背面、偵字第612
      4號卷第35、36頁、原審訴字第372號卷一第210至211頁、
      卷二第258至265頁、第380至384頁），上開共同被告及證
      人所述情節大致相符，雖其中有些許細節不符，當係因槍
      擊案發生時間短暫，各人所見位置、角度不同，致有差異
      ，但對洪怡傑、李忠樺、謝政宏等人持有槍枝進入上開舞
      廳開槍射擊之基本事實，並無不合。復經原審勘驗「中閣
      城」舞廳現場錄影帶2捲結果：畫面上是一群人由舞池走
      向電梯，第1位是李忠樺，當時李忠樺手放在口袋中，按
      著槍，洪怡傑手持烏茲衝鋒槍，旁邊是謝政宏，有位帶眼
      鏡人摟著謝政宏肩膀，後面走著是「蕃薯」，「蕃薯」後
      面又跟著二個人，「蕃薯」旁有1人但不知何姓名，「蕃
      薯」後面有一高個子也不知何姓名，許仁忠是在那位不知
      姓名高個子人後面，但「蕃薯」後面跟著2個人；另外1捲
      錄影帶為要上「中閣城」舞廳時在等電梯之情形，陸續到
      達約有10人，第1個是黃明義，第2個是許仁忠，第3個是
      張原忠，還有李忠樺、「阿章」走在張原忠前面，在繫鞋
      帶者是謝政宏，還有「蕃薯」，但沒有看到洪怡傑，10人
      中有1人非同夥之人，同夥之人共計9人，畫面上走在許仁
      忠前面摟著謝政宏的人叫「阿慶」是中閣城的員工等情，
      有勘驗筆錄在卷可佐（見原審訴字第372號卷一第190頁）
      。又觀諸卷附現場監視錄影翻拍照片，確有歐陽榮彬左手
      勾住洪怡傑之頸部，右手推謝政宏，而謝政宏手持烏茲衝
      鋒槍之情形，此有照片3幀在卷可稽（見偵字第17215號卷
      第128、129 頁），是此部分之事實應堪認定。
（二）如附表編號一、三所示具殺傷力之槍枝、子彈，係被告交
      付洪怡傑，並委其聯絡召集人手，洪怡傑即邀約李忠樺，
      李忠樺再帶同謝政宏、綽號「蕃薯」等人一同前來，洪怡
      傑自行留用附表編號一之烏茲衝鋒槍及子彈，及轉交謝政
      宏，並將附表編號三所示之制式手槍及子彈交予李忠樺之
      事實：
   1、證人洪怡傑於原審時陳稱：這件事情，從頭到尾伊都在場
      ，問伊最清楚，一開始黃明義與黃永傑是為了新莊那家酒
      店帳目不清有爭執，隔了幾天，他們在咖啡廳對帳，發生
      爭吵，黃明義不高興，就向別人調槍，槍是黃明義在一三
      一咖啡廳交給伊，伊再拿給李忠樺，伊與李忠樺是很好的
      朋友，每天都會聯絡，李忠樺打電話給伊時，伊要李忠樺
      過來一三一咖啡廳，在該處交槍給李忠樺，一大（指衝鋒
      槍）、一小（指手槍），黃明義一拿給伊，伊就拿給李忠
      樺。案發當天原本黃明義只是想要去示威一下，他與黃永
      傑很熟，搭第一部電梯上去，我們搭第二部電梯，槍都是
      插在李忠樺身上，後來李忠樺在電梯內將長槍（指衝鋒槍
      ）交給伊，伊就放在衣服內，走進舞池伊才拿槍出來，歐
      陽榮彬來搶，伊就把槍交給謝政宏，在搶槍的過程中，李
      忠樺有開了一槍，在電梯又開了一槍。因為槍不是伊的，
      伊當時不敢決定要拿去哪裡，那時李忠樺他們拿著槍，伊
      說那你們就拿去放好了。發生這種事以後大家就很少聯絡
      ，黃明義還一直追槍去哪裡等語明確（見原審訴緝字第82
      號卷第136至138頁）。
   2、證人李忠樺於原審時證稱：88年6月8日凌晨伊跟洪怡傑、
      謝政宏、許仁忠有去「中閣城」舞廳，因洪怡傑找伊，伊
      就找許仁忠和謝政宏，還有綽號「蕃薯」的男子，我們約
      在一間咖啡廳見面，洪怡傑說有事要處理，就拿1把手槍
      給伊，除了我們5人還有好幾個伊不認識的人，洪怡傑自
      己開車去「中閣城」舞廳，伊、謝政宏、許仁忠、「蕃薯
      」一起走過去。洪怡傑說有事情，但伊不知道是什麼事情
      ，因為是好幾年的朋友，互相信任，他沒有說要去哪裡處
      理事情，也沒有說要如何處理事情，在舞池裡洪怡傑和舞
      廳的人有爭執，因為他們有所謂的貴賓室，可能裡面有人
      在講事情，洪怡傑要進去貴賓室，但是舞廳的人不讓他進
      去，所以就起爭執，洪怡傑拿烏茲衝鋒槍出來作要掃射狀
      ，舞廳的人出來搶槍，所以伊就開槍阻止，如果槍被搶走
      ，不知有何後果，撤退的時候伊、謝政宏、洪怡傑、「蕃
      薯」、許仁忠一起坐電梯下去，那時候很亂，有人向我們
      開槍，當天在「中閣城」舞廳伊手裡有1支手槍，洪怡傑
      拿1支烏茲衝鋒槍，後來那隻烏茲衝鋒槍，在搶槍的過程
      中，洪怡傑把槍交給謝政宏。伊在警詢、偵查時說過伊拿
      2把槍，是因為當時想自己扛，但是監視錄影帶曝光，才
      說出實情，伊自己只有拿1把手槍。在電梯口遇到有人對
      我們開槍時，還有另外一個人拿1支槍等語（見原審訴緝
      第135號卷第113頁背面至117頁）。
   3、證人謝政宏於原審時證稱：88年6月8日凌晨伊有跟李忠樺
      、許仁忠、洪怡傑一起去「中閣城」舞廳，是要去那邊跳
      舞，伊與洪怡傑是在當天認識，李忠樺是伊國中同學，是
      透過李忠樺才認識洪怡傑。當天有在咖啡廳跟洪怡傑會合
      再去「中閣城」舞廳，在咖啡廳裡面沒有跟洪怡傑討論事
      情，洪怡傑一到咖啡廳我們就走了，伊、許仁忠、李忠樺
      、李忠樺的一位友人、洪怡傑共5人一起去「中閣城」舞
      廳，進到舞廳，洪怡傑有拿槍出來，舞廳的圍事要洪怡傑
      不要這樣，圍事說大家都認識用說的就好，李忠樺就說大
      家都失控，所以就對空鳴槍等語（本院卷第111至113頁）
      。
   4、依上開證人之證言，足認被告因與黃永傑投資酒店帳目問
      題發生爭執，心生不滿，調得衝鋒槍、手槍、子彈交付洪
      怡傑，並請洪怡傑聯絡召集人手，洪怡傑再找李忠樺邀集
      謝政宏、「蕃薯」等人，並交付手槍1支及子彈若干發予
      李忠樺，洪怡傑自己則持烏茲衝鋒槍及子彈，於88年6月8
      日凌晨3時許前往中閣城舞廳時，洪怡傑在場持烏茲衝鋒
      槍作掃射狀，李忠樺持手槍對天花板射擊，因歐陽榮彬與
      洪怡傑熟識，上前勸阻，欲將洪怡傑所持烏茲街鋒槍壓下
      ，洪怡傑乃將衝鋒槍及其內之子彈，交予在旁之謝政宏，
      謝政宏因而接手持有烏茲衝鋒槍及子彈等事實，應無可疑
      。
   5、又洪怡傑、謝政宏先後持有之烏茲衝鋒槍、子彈（如附表
      編號一所示），經李忠樺帶同警方在路旁尋獲，經送刑事
      警察局以性能檢驗法、試射法、比對顯微鏡比對法及電解
      腐蝕法鑑定結果：送鑑烏茲衝鋒槍1支（槍枝管制號碼000
      0000000），係美國COBRAY廠製M-11型口徑9mm之制式衝鋒
      槍，送鑑時槍枝號碼已磨滅，因磨滅過深無法重現，槍管
      內具6條右旋之來復線，機械性能良好，可擊發子彈，認
      具殺傷力；如附表編號一所示之子彈11顆（試射3顆），
      認均係制式口徑9MM子彈（彈底標記均為"N CCI R LUGER
      9mm"，認均具殺傷力，有刑事警察局88年6月14日刑鑑字
      第54564號鑑驗通知書1件在卷可稽（見偵字第6124號卷第
      54頁）。另於89年10月間，桃園縣政府警察局查獲張世孟
      持有如附表編號三所示之制式手槍，將該槍枝送鑑結果認
      係奧地利CLOCK19型制式口徑9mm半自動手槍（枝管制編號
      0000000000），管內具有6條右旋來復線，送鑑時槍號遭
      磨滅，但以電解腐蝕法重現結果，研判槍號為"AYA645"，
      機械性能良好，可擊發子彈，認具殺傷力，有刑事警察局
      89年10月18日刑鑑字第156802號鑑驗通知書附於本院94年
      度上更一字第835號張世孟等殺人未遂等案卷，經該案判
      決書記載明確，有該案判決書在卷佐證，又上開槍枝試射
      彈殼與涉槍檔存資料比對彈道結果，其彈殼與大同分局移
      送之李忠樺涉嫌槍擊案之彈殼2顆之其中1顆彈底特徵紋痕
      相符，認係由該槍枝所擊發，亦有刑事局89年10月25日刑
      鑑字第1623 56號函在卷足憑（見原審訴字第372號卷二第
      312頁），足認上開槍枝即為洪怡傑於88年6月8日凌晨，
      交予李忠樺持往「中閣城」舞廳並開槍之手槍。且現場遺
      留之9mm手槍子彈1顆，經拆解檢視鑑定結果認係9mm半自
      動手槍子彈，其彈底標記為"WCC 10-80 9mm"，認具殺傷
      力，亦有事警察局88年7月5日刑鑑字第56905號鑑驗通知
      書1件在卷可稽（見原審訴字第372號卷一第73-1、74-1、
      80、85頁）。從而，被告交予洪怡傑之衝鋒槍、手槍、子
      彈均具有殺傷力一節，亦堪認定。
（三）被告另自行攜帶附表二所示具殺傷力之槍枝、子彈進入中
      閣城舞廳貴賓室內之事實：
   1、證人黃永傑於警詢及偵查時證稱：伊和黃明義同為臺北縣
      新莊市（已改制為新北市新莊區○○○路「安締」ＫＴＶ
      酒店的股東，黃明義欠約59萬元，伊曾多次打電話找黃明
      義催討欠帳款，內含安締ＫＴＶ酒店簽帳單及退票共計59
      萬元及「中閣城」舞廳帳款退票80萬元、簽帳單11萬元，
      共計約150餘萬元，但黃明義均置之不理，伊於88年6月7
      日下午6時許獨自一人前往臺北市○○區○○路131號黃明
      義經營之一三一咖啡店催討帳款，黃明義表示支票要任其
      跳票，不支付帳款，當時伊看見洪怡傑亦在場，翌日凌晨
      伊在中閣城舞廳貴賓室內觀看監視器，電梯有1支，上電
      梯進大廳有1支，共有錄2支，其他只是掃描，大約凌晨3
      時許過一點，伊從監視器內看見黃明義、張原忠及「阿章
      」三人走進來，後面另有6名不認識之男子隨後進大門，
      起先是伊和徐明祥（綽號「阿松」）在內，後來黃明義獨
      自進來坐伊旁邊，結果他一坐下，貴賓室外面（Ｃ區）就
      響起槍聲，黃明義說：「失控了」，就從腰際拔出1支手
      槍，伊發現他拔槍，立即用右手要搶槍，拉扯間服務生綽
      號「阿源」之陳明源剛好進來，見狀即順手抓起1張木椅
      對著黃明義的頭部打下去，同時黃明義手握之槍擊發打中
      伊右手掌，徐明祥及陳明源二人又拿起室內之棒球棍連續
      毆打黃明義之手腳、身體至手槍掉落，人也倒在地上不動
      才罷手。伊因受傷急於就醫，黃明義攜帶之槍彈就請舞廳
      副總經理杜源森處理。案發當日伊舞廳內無預先準備槍枝
      或器械，棒球棍是本來就放在貴賓室的，當時伊人一直在
      貴賓室內，不清楚外面槍擊情形，只是單純聽見槍聲而已
      等語（見偵字第17215號卷第16至21頁、第68、69頁、第
      160頁背面至161頁背面）。
   2、證人徐明祥於警詢時證稱：伊於6月8日凌晨1時許獨自到
      「中閣城」餐廳找黃永傑泡茶聊天，凌晨3時許，當時伊
      和黃永傑在後面貴賓室泡茶聊天時，突然有一名伊不認識
      之男子指名找黃永傑，黃永傑向該名男子稱呼「旺仔」，
      交談約1、2分鐘門外即槍聲大作，只聽見「旺仔」講一句
      ：「控制不住了、失控了」，便以右手拔出插在腰際之手
      槍瞄準黃永傑，因為當時情況相當急迫，只看見黃永傑伸
      出右手抓住該槍槍身奪槍同時亦聽聞槍聲，並看見黃永傑
      握槍管之手掌流血，伊為制止及救護黃永傑免遭「旺仔」
      殺害，乃持用辦公室內之棒球棍揮打「旺仔」之右手及身
      體直到他將手槍丟棄才罷手，當場有一名服務生聽到槍聲
      後，衝入辦公室欲救援，當他發現上情亦隨手拿起木質座
      椅擊打「旺仔」之身體、頭部，事後伊才知道該名在場人
      係公司少爺綽號「阿源」，經指認和伊格鬥係綽號「旺仔
      」之人即黃明義，伊和黃明義無仇隙，伊持用棒球棍擊打
      他純係為搶救黃永傑免遭他殺害和保護自己免遭子彈射擊
      等語（見偵字第17215號卷第34至37頁、第79頁）。其於
      原審時證稱：88年6月8日凌晨「中閣城」發生槍戰，當天
      伊有在場，但是時間經過很久，伊在警局所說的比較實在
      ，因為警局所作的筆錄是案發之後馬上就製作的，所以以
      警局所作的筆錄才是事發的經過等語（原審卷第109頁背
      面）。其於本院審理時亦證稱：當天伊和看見黃明義先從
      腰間掏出一把槍，他和黃永傑在搶槍，伊在場，有人拿椅
      子打黃明義，伊也拿木棍打黃明義等語（見本院卷第118
      頁背面）。
   3、證人陳明源於警詢時證稱：伊是中閣城舞廳外場服務生，
      88年6月8日凌晨3時許伊有上班，伊在櫃檯聽見舞池邊有
      槍聲，就從櫃檯邊走後門直接進貴賓室，想看發生什麼事
      ，結果一進去就看見「傑董」（指黃永傑）手握著一支槍
      的槍口，和一男子在搶槍，二人正在拉扯，伊怕該男子會
      開槍，就順手抓起一張木椅用力擊打該男子頭部，這時該
      男子剛好開一槍，打中「傑董」的右手掌，伊看見「阿祥
      」（指徐明祥）也拿起一支棒球棍打該男子，這時該男子
      槍掉落在地，而該男子雖然手槍掉落地上但仍在掙扎要去
      拿槍，伊就拿放在旁邊的棒球棍一起打他的手腳、身體，
      直到他躺在地上不動為止。這時公司副總杜源森跑進來，
      伊就把槍交給杜源森。該槍枝就是警方所提示給伊指認之
      槍枝無誤。槍枝是何人攜帶伊不知道，但是伊進入貴賓室
      時，確定看見該男子右手持槍，而黃永傑手握住槍口在拉
      扯。伊知道該男子綽號「旺仔」，曾經多次到公司喝酒等
      語（見偵字第17215號卷第31、32、78頁背面）。其於原
      審時證稱：88年6月8日凌晨伊在「中閣城」舞廳當少爺，
      伊進入貴賓室時，內有黃永傑、黃明義、徐明祥三人，當
      時情形伊不太記得了，但伊警詢時都是據實陳述。那時伊
      有拿椅子打黃明義，因為當時看見黃永傑、黃明義二人搶
      槍，伊才拿椅子打黃明義，槍當時在黃明義手上，後來槍
      有掉下來，因伊打黃明義，他們就沒有再搶槍了，後來伊
      把槍交給舞廳裡的副總。伊不知道槍枝是何人所有，伊也
      沒有看見何人拿槍出來，伊進去時就看見他們在搶槍，當
      時是黃明義握著槍，黃永傑抓住槍的上面，兩人在搶槍，
      伊看見就拿椅子打黃明義，伊打黃明義時槍枝有擊發，黃
      永傑抓住槍那隻手受傷等語（見原審卷第98頁背面至101
      頁背面）。其於本院審理時亦證稱：88年6月8日在「中閣
      城」舞廳發生槍擊時伊在場，當天伊有進入貴賓室，進入
      時看見黃明義、黃永傑、徐明祥三人在搶槍，槍是在黃明
      義手上，徐明祥壓住槍中間，黃永傑抓住槍口，伊看見就
      拿板凳去敲黃明義背部，結果槍就響了，黃明義後來倒地
      。黃明義當時是哪一手拿槍，因為當時太混亂，伊現在記
      不起來，但伊打黃明義的時候，槍枝掉下來，槍枝交給舞
      廳的經理。伊進去時看見槍枝是黃明義拿著，伊打下去時
      槍響，槍響時伊眼睛閉起來，後來就繼續打他，打他的手
      腳，直到他倒地為止等語（見本院卷第186、187頁）。
   4、證人黃永傑、徐明祥、陳明源上開證言，雖有部分細節略
      有出入，但就在貴賓室內，係被告持槍、黃永傑搶槍，陳
      明源見狀持木椅攻擊被告，致被告手中槍枝擊發，傷及黃
      永傑之事實，前後供述並無齟齬，互核亦相符合，依上開
      證人黃永傑、徐明祥及陳明源之證詞，足認事發當時，黃
      永傑與徐明祥在中閣城舞廳貴賓室內，被告獨自入內與黃
      永傑談判，聽見外面槍聲作響，隨即脫口說出「失控了」
      等語，並拔出手槍對準黃永傑，黃永傑立刻以右手握住該
      槍之槍管部位搶奪之，陳明源進入貴賓室後見狀即持木椅
      毆打黃明義，黃明義所持之手槍因而受震走火，擊發打中
      黃永傑之右手掌，徐明祥亦持棒球棍攻擊被告，被告所持
      槍枝掉落地面，惟被告仍欲撿取該手槍，徐明祥即與陳明
      源各持球棍繼續毆打被告，至被告倒地不起為止等事實，
      應堪認定。
   5、又被告遺留在「中閣城」舞廳貴賓室內之槍枝1支、子彈4
      顆（如附表編號二所示）及擊發後遺留之彈殼、彈頭各1
      個，經該舞廳副總經理杜源森持交臺北市政府警察局士林
      分局（下稱士林分局）員警張公禮後，由士林分局送請內
      政部警政署刑事警察局（下稱刑事警察局），以性能檢驗
      法、試射法、比對顯微鏡比對法鑑定結果：手槍1支（槍
      支管制編號0000000000）含彈匣1個，係奧地利CLOCK27型
      0.40吋半自動手槍，槍管內具6條右旋來復線，槍號為CBG
      272，機械性能良好，具殺傷力；送鑑子彈其中2顆係0.40
      吋半自動手槍子彈，彈底標記均為"WIN CHESTER 40 S＆W
      "，認均具殺傷力，另外2顆，均係0.40吋半自動手槍子彈
      ，其彈底標記均為"R.P 40 S＆W"，認均具有殺傷力；送
      鑑彈殼1顆，係已擊發口徑0.40吋半自動手槍彈殼，其彈
      底標記為"WIN CHESTER 40 S＆W"，經與送鑑手槍（槍支
      管制編號0000000000）試射彈殼彈底紋痕比對，其特徵紋
      痕相吻合，認係該槍所擊發；送鑑彈頭1顆，係口徑0.40
      （誤載為9MM）已擊發銅包衣彈頭，其上具6條右旋來復線
      ，經與送鑑手槍（槍支管制編號0000000000）試射彈頭比
      對結果，其來復線紋痕特徵相吻合，認係該槍所擊發，有
      刑事警察局88年7月5日刑鑑字第56905號鑑驗通知書1件在
      卷可稽（見原審訴字第372號卷一第73-1、74-1、80、85
      頁）。足認被告持有如附表二所示之槍枝、子彈，均具有
      殺傷力。
（四）被告所辯不足採信之理由：
   1、被告辯稱洪怡傑等人持有槍枝、子彈部分伊不知情，與伊
      無關云云。證人洪怡傑其後於原審及本院審理時亦附和其
      辯詞，改稱：伊問黃明義要如何處理與黃永傑間之債務問
      題，黃明義沒有說什麼，後來伊自己決定去拿槍。槍枝是
      伊向朋友借的，不是黃明義交給伊的，之前是因為想脫罪
      ，想把罪名推到黃明義身上云云。惟查：證人洪怡傑於原
      審訊問時，其先完全否認有交付槍枝、子彈予李忠樺之事
      實，待原審法官提示李忠樺之自白書予其觀覽後，其始陳
      稱：「我承認槍是我拿給他們的，但是槍是黃明義在一三
      一咖啡廳交給我的，他拿槍給我的目的是因為帳目的關係
      。這件事情從頭到尾我都在場，問我最清楚。一開始他們
      （黃明義、黃永傑）是為了新莊那家酒店帳目不清有爭執
      ，隔了幾天，他們在咖啡廳對帳，當時他們就爭吵起來，
      黃永傑就與黃明義吵起來，黃明義不高興，他就向別人調
      東西，原本他只是想要去示威一下，他與黃永傑很熟，他
      才搭第1部電梯上去，他身上沒有帶槍，我們搭第2部電梯
      ，衝鋒槍是在李忠樺身上，我在舞池沒有拿槍，他們開槍
      的時候，只有李忠樺開槍，是黃明義的朋友說撤退，我被
      歐楊榮彬硬推出來，就到了三樓，我們就走電梯下來，其
      實那時候槍都是插在身上。」、「（法官問：是否你拿槍
      的？）是的，槍是後來在電梯內交給我的。李忠樺原本把
      槍插在身上，李忠樺在電梯內交給我，我就放在衣服內，
      走進舞池我才拿出來，當我要拿出來時，歐陽榮彬就來搶
      ，我看到歐陽來搶，就把槍交給謝政宏，當時在搶槍的過
      程中，只有李忠樺開了一槍，在電梯又開了一槍，我與李
      忠樺是很好的朋友，每天都會聯絡，他打電話給我時，我
      就說你就過來咖啡廳，是在一三一交槍給李忠樺的，一大
      、一小，黃明義一拿給我，我就拿給李忠樺，後來在電梯
      內他就把長槍交給我。」、「發生這種事以後大家就很少
      聯絡，黃明義還一直追槍去哪裡」等語明確（見原審訴緝
      字第82號卷第136至138頁），其所言內容與共同被告李忠
      樺、謝政宏所述取得槍枝之情節相符，亦與證人黃永傑證
      述與被告間之糾紛原因吻合，且洪怡傑自承自被告處收受
      槍枝後轉交李忠樺，並無從減免其自身持有上開槍枝、子
      彈之罪責，況其為上開陳述時，仍不忘說明「黃明義身上
      沒帶槍」等語，表露出迴護黃明義之意圖，是其後證稱：
      係為脫罪，始將罪名推給黃明義云云，顯屬事後迴護被告
      之詞，不足採信。
   2、被告另辯稱：附表編號二所示手槍，係徐明祥從舞廳貴賓
      室櫃檯內拿出3把短槍中之1把，並非伊所攜帶至「中閣城
      」舞廳云云，然查：
    (1)被告於原審時先則陳稱：伊跟洪怡傑一起過去「中閣城」
      舞廳，到達後伊進去貴賓室跟黃永傑談話，有聽到槍聲，
      黃永傑的小弟就從後面打伊，說伊帶人來開槍，他們拿出
      3把槍放在桌上，有2個人拿走其中2把槍，伊、黃永傑及
      其他2個人搶1把槍，搶槍過程中碰一聲黃永傑的手流血，
      槍在伊的手上，伊就把槍還給黃永傑云云（見原審訴緝第
      135號卷第23頁背面、24頁），後則改稱：伊跟黃永傑談
      了3分鐘的話，「阿明」就拿椅子丟「阿章」，說伊和「
      阿章」帶人來開槍，伊說沒有，黃永傑就喊把東西拿出來
      （台語），「阿松」就去櫃檯把1包東西拿出來放在桌上
      ，打開拿出3把短槍放在桌上，「阿松」、黃永傑、伊、
      「阿木」或是「阿宏」四人搶1把槍，剩下2把槍其他人拿
      走，搶槍的過程伊聽到槍聲，就看到黃永傑手流血，最後
      槍是在伊手上，伊就把槍還給黃永傑的圍事「阿松」或「
      阿木」、「阿宏」、「阿明」云云（見原審訴緝第135號
      卷第41-1頁背面至第41-2頁），是其就搶槍成功後，究係
      將槍返還黃永傑抑或是黃永傑的小弟一節，前後供述已非
      一致，況其上開所述，與當在場之證人黃永傑、陳明源、
      徐明祥（阿松）上開所證不符，且倘如被告所辯，黃永傑
      的小弟因聽聞舞廳內槍響，憤而毆打之，並稱其「帶人來
      開槍」，黃永傑更因而命徐明祥「把東西拿出來（台語）
      」，則徐明祥豈有可能將取出之槍彈放在桌上，而不持槍
      自衛或直接分交予黃永傑等人，任令當時已遭質疑來意不
      善之被告可以輕易搶取？又倘如被告所辯，其與黃永傑、
      徐明祥及其他小弟共同搶取1把槍，最後槍枝擊發因而傷
      及黃永傑手掌後，該把槍枝最後在被告手上，則以其當時
      已被視為夥同洪怡傑等人持槍至舞廳示威尋仇之人，舞廳
      老闆黃永傑復因其搶槍而受傷，其又親見另有2把槍為舞
      廳內其他人取走，則衡諸常情，被告為自身生命安全及確
      保平安離去，自應以其搶得之槍械自保，豈有將費盡心力
      奪取之槍枝返還黃永傑或其小弟，致自己遭圍毆至手腳骨
      折倒地不起之理。是被告辯解顯與常情事理有違，難以採
      信。
    (2)被告於本院審理時另辯稱：伊進入貴賓室前，歐陽榮彬曾
      對伊搜身，如果伊有帶槍，不可能進去云云。然查：證人
      歐陽榮彬於警詢時證稱：當時伊看見黃明義獨自一人進入
      貴賓室。伊沒有看見黃明義持槍槍擊，但是伊有聽見貴賓
      室內有槍擊聲等語（見偵字第17215號卷第24頁），其於
      原審時證稱：當天伊在C區，看見他們前面3個人，伊認識
      黃明義、張原忠及「阿章」，因為伊認識黃明義，所以伊
      有跟他打招呼，之後黃明義一個人進去，其他人沒進去。
      伊看見黃明義時，張原忠就在他旁邊。伊看見洪怡傑時，
      就看見旁邊的人有槍，伊就問洪怡傑什麼事情，他沒有回
      答，燈光就暗掉了等語（見原審訴字第372號卷二第261、
      262頁），足見歐陽榮彬於警詢及原審時，均未曾證述有
      對被告搜身之情事。至歐陽榮彬於本院審理時雖到庭證稱
      ：黃明義有發生事情要跟伊老闆（指黃永傑）談，進入貴
      賓室時，伊有摸他身體沒有帶槍，伊才讓他進去。黃明義
      與老闆私交很好，但因有發生一點摩擦，所以基於老闆安
      全，才會檢查。後來是徐明祥帶1包東西進來，打開裡面
      是1枝槍，他拿槍出來，老闆罵他，說都已經在談了，這
      樣做什麼，他就拿槍抵著被告，兩人就搶槍，老闆也上前
      制止，然後槍就走火。是在徐明祥進入貴賓室後，伊與陳
      明源才一起進去。槍枝走火老闆手受傷之後3、5分鐘，伊
      先幫忙調解，把洪怡傑等人推到外面電梯上，之後伊再回
      去把老闆帶走云云（見本院卷第110、111頁），然證人洪
      怡傑、陳明源、徐明祥或被告於警詢、偵查、原審及本院
      審理時，均未曾提及於案發時，歐陽榮彬在貴賓室內，甚
      至歐陽榮彬自己於警詢及原審時，亦未曾證述其於案發時
      曾進入貴賓室內，且歐陽榮彬於本院證稱：徐明祥帶1包
      東西進入貴賓室，打開裡面有1枝槍、徐明祥持槍抵著被
      告云云，不僅與證人黃永傑、徐明祥、陳明源上開所證不
      符，亦與被告所辯：徐明祥拿出1包東西，打開裡面有3枝
      槍不相符合，且被告亦未曾陳述有遭徐明祥拿槍抵著之情
      事，又依原審勘驗現場監視錄影帶結果，歐陽榮彬於洪怡
      傑、李忠樺、謝政宏等人持槍進入舞廳時，全程在場勸阻
      ，有如前述，其顯無可能同時出現在貴賓室內，是證人歐
      陽榮彬於本院審理時所證之真實性，顯有可疑，已無從採
      信。況縱認歐陽榮彬曾於被告進入貴賓室前對被告搜身，
      惟以其「摸他身體」之搜身方式，是否能明確發現被告有
      無攜帶槍枝，亦非無疑。是證人歐陽榮彬於本院所證，無
      從執為有利被告之證據。
三、綜上所述，足認被告前與黃永傑就酒店帳目問題起爭執，乃
    通知洪怡傑邀集李忠樺、謝政宏及「蕃薯」等人，並將附表
    編號一、三所示具殺傷力之槍枝、子彈交付洪怡傑，自己則
    攜帶附表編號二所示具殺傷力之槍枝、子彈，洪怡傑並將附
    表編號三所示槍枝交付李忠樺，於88年6月8日凌晨3時許，
    一同前往「中閣城」舞廳，被告自行進入舞廳辦公室內與黃
    永傑談判，洪怡傑等人在舞廳內時，李忠樺鳴槍示威，被告
    聽聞槍聲認情勢失控，拿出附表編號二所槍枝瞄準黃永傑，
    黃永傑為自衛手握槍管上方欲搶取該槍，被告因遭陳明源持
    木椅攻擊，而誤擊黃永傑手掌致傷等節屬實，被告所辯，無
    非卸責之詞，不足採信。本案事證明確，被告犯行洵堪認定
    ，應依法論科。
參、論罪科刑及撤銷改判之理由
一、新舊法比較：
    按刑法部分條文業於94年1月7日修正，94年2月2日公布，於
    被告行為後之95年7月1日施行，現行刑法第2條第1項規定：
    「行為後法律有變更者，適用行為時之法律，但行為後之法
    律有利於行為人者，適用最有利於行為人之法律。」，上開
    規定乃與刑法第一條罪刑法定主義契合，而貫徹法律禁止溯
    及既往原則，係規範行為後法律變更所生新舊法律比較適用
    之準據法，是刑法第2條本身雖經修正，但刑法第2條既屬適
    用法律之準據法，本身尚無比較新舊法之問題，應一律適用
    裁判時之現行刑法第二條規定以決定適用之刑罰法律，合先
    敘明。又本次刑法修正之比較新舊法，應就罪刑有關之共犯
    、未遂犯、想像競合犯、牽連犯、連續犯、結合犯、以及累
    犯加重、自首減輕暨其他法定加減原因（如身分加減）與加
    減例等一切情形，綜其全部罪刑之結果而為比較（最高法院
    95年5月23日95年度第8次刑庭會議決議參照）。經查：
  1.刑法第28條原規定「二人以上共同實施犯罪之行為者，皆為
    正犯」，經修正為「二人以上共同實行犯罪之行為者，皆為
    正犯」，亦即新法共同正犯之範圍已有限縮，排除陰謀犯、
    預備犯之共同正犯。而本件被告為參與實行犯罪，不論依修
    正前、後刑法第28條之規定，均為共同正犯，即適用行為時
    之規定，並無不利於被告。
  2.槍砲彈藥刀械管制條例第7條、第12條有罰金刑之規定，而
    刑法第33條第5款修正為：「主刑之種類如下：五、罰金：
    新臺幣一千元以上，以百元計算之」，是依修正後之法律，
    上開條文所得科處之罰金刑最低為新臺幣1,000元，與修正
    前刑法第33條第5款規定之罰金最低額1元（指銀元）及被告
    行為時之罰金罰鍰提高標準條例第1條前段規定之提高倍數
    10倍相比較，新法將上開條文之罰金刑最低額提高，是比較
    上述修正前、後之刑罰法律，以被告行為時刑法第33條第5
    款規定，較有利於被告。
  3.經上開整體綜合比較全部罪刑之結果，仍以95年7月1日生效
    施行前之刑法規定，較有利於被告，依現行刑法第2條第1項
    前段規定，自應適用被告行為時之法律即修正前之刑法規定
    論處。
二、核被告所為，係犯槍砲彈藥刀械管制條例第7條第4項之未經
    許可持有衝鋒槍罪、未經許可持有手槍罪、同條例第12條第
    4項未經許可持有子彈罪（公訴意旨認此部分係犯同條例第
    12條第3項之罪，尚有未洽，惟起訴事實相同，爰依法變更
    起訴法條）。按共同正犯以共同實施構成犯罪事實之行為為
    成立要件，共犯相互間，若有共同實施犯罪行為之意思，雖
    祇分擔一部分行為，仍應就全部犯罪事實共同負責。又共同
    正犯之意思聯絡，不限於事前有所協議，其於行為當時，基
    於相互之認識，以共同犯罪之意思參與者，亦無礙於共同正
    犯之成立（最高法院73年台上字第1886號判例意旨參照），
    且共同正犯之意思聯絡，原不以數人間直接發生者為限，即
    有間接之聯絡者，亦包括在內（最高法院77年台上字第2135
    號判例意旨參照）。查被告通知洪怡傑召集人手，並交付如
    附表編號一、三所示之槍彈，洪怡傑遂約集李忠樺帶同謝政
    宏等人前來，被告自己攜帶附表編號二所示手槍、子彈，洪
    怡傑再將自被告處收受之附表編號三所示手槍、子彈交予李
    忠樺，洪怡傑則持有附表編號一所示烏茲衝鋒槍及子彈，其
    後並交予謝政宏持有，是被告與洪怡傑、李忠樺、謝政宏對
    上開犯行，均有犯意聯絡及行為分擔，均為共同正犯。至綽
    號「蕃薯」、「阿章」、持附表編號四槍枝之男子及其他真
    實姓名人別不詳之人，雖有與被告、洪怡傑、李忠樺、謝政
    宏一同前往「中閣城」舞廳，但無證據證明渠等知悉被告交
    付如附表編號一、三所示之槍、彈予洪怡傑，及被告自己攜
    帶附表編號二所示之槍、彈，而與之有共同持有上開槍、彈
    之犯意聯絡或行為之分擔，且依據卷附現場錄影帶翻拍照片
    所示，現場固出現2支手槍，其一為李忠樺持有（即附表編
    號三之手槍），另一由不詳之人持有（即附表編號四之槍枝
    ，持附表編號四槍枝之男子，其特徵如偵字第612號卷第86
    頁左下角照片），然洪怡傑於原審時陳稱被告係交付給伊一
    大（指烏茲衝鋒槍）、一小（指手槍）之槍枝，有如前述，
    是被告交付與洪怡傑之槍枝2支，已分別為洪怡傑、李忠樺
    持有，並無證據證明附表編號四之槍枝亦為被告所交付，或
    與被告有何關聯，或被告知悉持附表編號四槍枝之男子持有
    槍枝，況附表編號四之槍枝，並未扣案，亦無證據證明該槍
    枝具有殺傷力，自無從認定持附表編號四槍枝之男子亦為本
    案之共同正犯。被告以一持有行為，同時觸犯上開未經許可
    持有衝鋒槍罪、未經許可持有手槍罪、未經許可持有子彈罪
    等三罪名，為想像競合犯，依刑法第55條之規定，應從情節
    較重之未經許可持有衝鋒槍罪處斷。公訴意旨雖未論及被告
    持有附表編號三所示之槍枝、子彈（即洪怡傑交予李忠樺持
    有之槍彈，起訴書犯罪事實記載李忠樺持有扣案之衝鋒槍，
    實為洪怡傑持有，但對李忠樺實際所持有之如附表編號三所
    示之槍彈，則未敘及），然此部分與公訴人起訴部分，有想
    像競合犯裁判上一罪之關係，本院自得加以審究。又被告犯
    罪時間雖在96年4月24日以前，惟其犯槍砲彈藥刀械管制條
    例第7條第4項之罪，且經宣告逾有期徒刑1年6月之刑，依中
    華民國96年罪犯減刑條例第3條第1項第4款規定，不予減刑
    。另按「自第一審繫屬日起已逾八年未能判決確定之案件，
    除依法應諭知無罪判決者外，經被告聲請，法院審酌下列事
    項，認侵害被告受迅速審判之權利，情節重大，有予適當救
    濟之必要者，得酌量減輕其刑：一、訴訟程序之延滯，是否
    係因被告之事由。二、案件在法律及事實上之複雜程度與訴
    訟程序延滯之衡平關係。三、其他與迅速審判有關之事項。
    」刑事妥速審判法第7條定有明文。查，本案係於88年3月2
    日繫屬於原審法院，有原審法院收文戳記可佐（見原審訴字
    第372號卷一第1頁），自第一審繫屬日起至96年3月2日止，
    案件繫屬固已滿八年，被告於本院審理時聲請依上開規定酌
    減其刑（見本院10 0年1月7日審判筆錄第20頁），然審酌本
    案訴訟程序之延滯，係因被告逃亡而遭通緝所致（被告於89
    年8月29日經原審通緝，迄98年6月25日始經內政部警政署航
    空警察局緝獲），是尚難認得依上開規定酌減其刑，附此敘
    明。
三、撤銷改判之理由：
    原審對被告予以論罪科刑，固非無見。惟查：(1)無證據證明
    綽號「蕃薯」、「阿章」、持附表編號四槍枝之男子及其他
    真實姓名人別不詳之人，與被告及共犯洪怡傑、李忠樺、謝
    政宏間有犯意聯絡及行為之分擔，原審認渠等與被告間為共
    同正犯，尚有未洽。(2)未經許可無故持有衝鋒槍及未經許可
    無故持有手槍，均為獨立之犯罪，如一行為同時持有衝鋒槍
    及手槍，係一行為觸犯數罪名之想像競合犯，應擇其中情節
    較重之罪，從一重處斷（最高法院87年度台上字第3063號判
    決意旨參照），乃原判決將持有衝鋒槍與持有手槍合為一罪
    ，認被告僅犯未經許可持有衝鋒槍罪、未經取可持有子彈等
    二罪，為想像競合犯（見原判決書第22頁第11、12行），自
    有可議。(3)附表編號四之槍枝，並未扣案，無證據證明該槍
    枝具有殺傷力，亦無證據證明該槍枝與被告有關，原審認係
    違禁物，並予宣告沒收，顯有違誤。(4)公訴意旨另以：被告
    於上開時、地，除共同未經許可持有上開槍枝、子彈外，亦
    與洪怡傑、李忠樺、謝政宏、張原忠、許仁忠基於共同犯意
    聯絡，由張原忠持未扣案之黑星手槍1支、洪怡傑持未扣案
    之烏茲衝鋒槍1支、謝政宏持未扣案之九○手槍1支、許仁忠
    持未扣案之九○手槍1支，前往「中閣城」舞廳，因認被告
    此部分亦涉有槍砲彈藥刀械管制條例第7條第4項之犯行，然
    此部分應不另為無罪之諭知（詳如下述），原審就此漏未說
    明，亦有未合。被告否認犯罪而提起上訴，固無理由，然原
    判決既有上揭不當之處，自應由本院予以撤銷改判。
四、爰審酌被告為自己債務糾紛，調集附表所示槍、彈，復邀集
    人手，率眾持槍、彈示威之犯罪動機、目的，其共同持有槍
    枝之數量達3支，對於社會治安所生之危害重大，且犯罪後
    未見無悔意等一切情狀，量處如主文所示之刑，其中罰金刑
    部分，被告行為後，刑法關於罰金如易服勞役之折算標準之
    規定，於94年1月7日修正，並於95年7月1日施行，修正前刑
    法第42條第2項規定：「易服勞役，以一元（銀元）以上三
    元（銀元）以下折算一日。但勞役期限不得逾六個月。」，
    第3項規定：「罰金總額折算逾六個月之日數者，以罰金總
    額與六個月之日數比例折算。」﹔修正後之刑法第42條第3
    項規定：「易服勞役，以新臺幣一千元、二千元、三千元折
    算一日。但勞役期限不得逾一年。」，第5項規定：「罰金
    總額折算逾一年之日數者，以罰金總額與一年之日數比例折
    算。」，是如所處罰金之折算勞役期間未逾6個月以上，經
    比較新、舊法，以新法對被告有利；又如所處罰金之折算勞
    役期間為逾6個月以上者，經比較新、舊法，新法並未對被
    告有利，應適用行為時之舊法；本件就被告所宣告之罰金數
    額新臺幣25萬元，如易服勞役，依修正前最高數額新臺幣9
    百元折算1日，已逾6個月之日數，應以罰金總額與6個月之
    日數比例折算；而依修正後規定，若易服勞役以新臺幣1千
    元折算1日，則罰金25萬元易服勞役之日數顯已逾6個月之日
    數，比較新舊法結果，修正前刑法第42條第3項所規定易服
    勞役之折算標準對於被告較為有利，依刑法第2條第1項規定
    ，就併科罰金部分，依修正前刑法第42條第3項規定諭知易
    服勞役之折算標準。又被告犯罪後，槍砲彈藥刀械管制條例
    第19條強制工作之規定業經刪除，而其犯罪，又不合刑法保
    安處分強制工作之規定，自無庸諭知強制工作，附此敘明。
    扣案如附表編號一所示之烏茲衝鋒槍1支、子彈8顆（原扣案
    11顆，於鑑驗時經試射擊發3顆，餘8顆扣案）、如附表編號
    二、三所示之制式手槍各1支，業經鑑定具有殺傷力，已如
    前述，均屬違禁物，均應依刑法第38條第1項第1款之規定，
    予以宣告沒收之。至其餘扣案之彈頭、彈殼，及於鑑驗時經
    試射或拆解後所遺留之彈殼、彈頭，因不再具有子彈之功能
    ，已非違禁物（最高法院94年度台上字第3195號判決意旨參
    照），亦非被告所有供其犯罪所用或所得之物，爰不予宣告
    沒收。
肆、不另為無罪諭知部分
一、公訴意旨另以：被告於上開時、地，除共同未經許可持有上
    開槍枝、子彈外，亦與洪怡傑、李忠樺、謝政宏、張原忠、
    許仁忠基於共同犯意聯絡，由張原忠持未扣案之類似中共製
    黑星手槍1支、洪怡傑持未扣案之烏茲衝鋒槍1支、謝政宏持
    未扣案之九○手槍1支、許仁忠持未扣案之九○手槍1支，前
    往「中閣城」舞廳，因認此部分亦涉有槍砲彈藥刀械管制條
    例第7條第4項之罪嫌。
二、按犯罪事實應依證據認定之，無證據不得推定其犯罪事實；
    又不能證明被告犯罪者，應諭知無罪之判決，刑事訴訟法第
    154條第2項、第301條第1項分別定有明文。又犯罪事實之認
    定，應憑真實之證據，倘證據是否真實尚欠明確，自難以擬
    制推測之方法，為其判斷之基礎；而認定犯罪事實之證據係
    指足以認定被告確有犯罪行為之積極證據而言，該項證據自
    須適合於被告犯罪事實之認定，始得採為斷罪資料（最高法
    院53年台上字第656號、29年上字第3105 號判例意旨參照）
    。其以情況證據（即間接證據）斷罪時，尤須基於該證據在
    直接關係上所可證明之他項情況事實，本乎推理作用足以確
    證被告有罪，方為合法，不得徒憑主觀上之推想，將一般經
    驗上有利被告之其他合理情況逕予排除（最高法院32年上字
    第67號判例意旨參照）。再按刑事訴訟法第161條已於91年2
    月8日修正公布，其第1項規定：檢察官就被告犯罪事實，應
    負舉證責任，並指出證明之方法。因此，檢察官對於起訴之
    犯罪事實，應負提出證據及說服之實質舉證責任。倘其所提
    出之證據，不足為被告有罪之積極證明，或其指出證明之方
    法，無從說服法院以形成被告有罪之心證，基於無罪推定之
    原則，自應為被告無罪判決之諭知（最高法院92年台上字第
    128號判例意旨參照）。
三、經查：
（一）被告通知洪怡傑召集人手，並交付如附表編號一、三所示
      之槍、彈，洪怡傑遂約集李忠樺帶同謝政宏等人前來，被
      告自己攜帶附表編號二所示槍、彈，洪怡傑再將自被告處
      收受之附表編號三所示槍、彈交予李忠樺，洪怡傑則持有
      附表編號一所示烏茲衝鋒槍及子彈，其後並交予謝政宏持
      有之事實，均已認定如前，且依卷附之現場錄影帶翻拍照
      片所示，本案犯罪現場僅有1支烏茲衝鋒槍（洪怡傑持有
      ）及2支手槍（其一為李忠樺持有，另一為持有附表編號
      四槍枝之男子持有）出現，是謝政宏並未另持有九○手槍
      1支，而洪怡傑所持有之烏茲衝鋒槍業經扣案，足認公訴
      意旨認被告與共犯洪怡傑、謝政宏另持有未扣案之烏茲衝
      鋒槍1支、九○手槍1支云云，尚嫌無據。
（二）共犯李忠樺、謝政宏二人雖於警詢時曾證述於案發時，許
      仁忠持有九○手槍1支云云。惟查，李忠樺於警詢之初，
      對於案情多所隱瞞，復由大同分局刑事組員警於案發翌日
      天亮後，帶同李忠樺回返搜獲烏茲衝鋒槍之處找尋其他槍
      枝，但並無所獲等情，業經證人即大同分局員警陳仁龍於
      原審時證述屬實（見原審卷訴字第372號卷二第352、353
      頁），且李忠樺於原審時改稱：「（問：你在警局為何說
      把槍交給許仁忠？）當時在電梯我彈卡住了，我就將槍交
      給他，但許仁忠不敢拿，又把槍丟回給我，在警局時警察
      逼我交槍，我以為是他撿走，才會這樣講」（見原審卷訴
      字第372號卷一第188頁背面）、「到舞廳時，許仁忠不知
      道我有槍」（見原審訴字第372號卷二第289頁）等語，與
      其警詢所述歧異，又由卷附之照片及勘驗錄影帶之結果（
      見偵字第17215號卷第92至94頁、原審訴字第372號卷二第
      385頁），可見案發當時許仁忠僅跟隨在後，並未持有槍
      械，亦足認謝政宏於警詢所稱：許仁忠持另一支九○手槍
      云云，與實情不符，自無從遽認案發當時，現場許仁忠另
      持有未扣案之九○手槍1支。又李忠樺於原審陳稱：「（
      問：你有否看到張原忠？）我對他完全沒印象」等語（見
      原審訴字第372號卷二第408頁）云云。再由卷附之照片及
      錄影帶顯現之畫面可知，案發現場僅有1支烏茲衝鋒槍及2
      支手槍出現，其中1支手槍為李忠樺持有，並且朝天花板
      開槍，另1支手槍持有之人為上開持有附表編號四槍枝之
      男子，並非張原忠，且證人即「中閣城」舞廳領檯人員李
      祥賢於原審時證稱：「我有看過張原忠，有在舞池看到他
      ，...，但那天沒看到他拿槍」等語（見原審訴字第372號
      卷二第381頁）。從而，公訴意旨認張原忠於案發現場另
      持有未扣案類似中共製黑星手槍1支，容有誤會。況公訴
      人就許仁忠、張原忠於上開時、地，分別持有未扣案九○
      手槍1支、類似中共製黑星手槍1支，因認渠等與被告共犯
      槍砲彈藥刀械管制條例第7條第4項之罪，經提起公訴後，
      亦經原審以89年度訴字第372號判決許仁忠、張原忠無罪
      ，本院以90年度上訴字第2151號駁回上訴確定，有判決書
      2件在卷可稽。
（三）此外，復查無其他之積極證據足證於本件案發時，有洪怡
      傑另持未扣案之烏茲衝鋒槍1支、謝政宏另持未扣案之九
      ○手槍1支、張原忠持未扣案之類似中共製黑星手槍1支、
      許仁忠持未扣案之九○手槍1支，前往「中閣城」舞廳，
      且與被告具有犯意之聯絡及行為之分擔之情事，自不能證
      明被告有此部分之犯罪，原應為無罪之判決，惟公訴意旨
      認此部分與上開有罪部分，有想像競合犯裁判上一罪之關
      係，爰不另為無罪之諭知。
據上論斷，應依刑事訴訟法第369條第1項前段、第364條、第299
條第1項前段、第300條，槍砲彈藥刀械管制條例第7條第4項、第
12條第4項，刑法第11條前段、第2條第1項前段、第55條、第38
條第1項第1款、修正前刑法第28條、第42條第3項，判決如主文
。
本案經檢察官陳明光到庭執行職務。
中    華    民    國   100    年    1     月    28    日
                  刑事第五庭審判長法  官  李英勇
                                  法  官  劉秉鑫
                                  法  官  白光華
以上正本證明與原本無異。
如不服本判決，應於收受送達後10日內向本院提出上訴書狀，其
未敘述上訴之理由者並得於提起上訴後10日內向本院補提理由書
（均須按他造當事人之人數附繕本）「切勿逕送上級法院」。
                                  書記官  廖鴻勳
中    華    民    國   100    年    1     月    28    日
附錄：本案論罪科刑法條全文
槍砲彈藥刀械管制條例第7條第4項
未經許可，持有、寄藏、或意圖販賣而陳列第一項所列槍砲、彈
藥者，處五年以上有期徒刑，併科新臺幣一千萬元以下罰金。
附表：
┌──┬──────┬─────┬───────────┐
│編號│物 品 名 稱 │數  量    │備      註            │
│    │            │          │                      │
├──┼──────┼─────┼───────────┤
│ 一 │具殺傷力之烏│1支       │士林地檢署88年度保管字│
│    │茲衝鋒槍（槍│          │第2477號（同臺北地檢署│
│    │枝管制編號11│          │88年度青保管字第386號 │
│    │00000000，美│          │，見偵字第6124號卷第67│
│    │國ＣＯＢＲＡ│          │頁）                  │
│    │Ｙ廠製Ｍ─一│          │                      │
│    │一型口徑9mm │          │                      │
│    │之制式衝鋒槍│          │                      │
│    │）          │          │                      │
│    ├──────┼─────┼───────────┤
│    │制式子彈（口│11顆      │查獲子彈11顆，鑑驗時採│
│    │徑9mm）     │          │樣3顆試射，餘8顆扣案  │
├──┼──────┼─────┼───────────┤
│ 二 │具殺傷力之制│1支       │臺北地檢署88年度青保管│
│    │式手槍（含彈│          │字第278號（見偵字第172│
│    │匣一個，槍枝│          │15號卷第166-1頁）     │
│    │管制編號1102│          │                      │
│    │043839，奧地│          │                      │
│    │利ＣＬＯＣＫ│          │                      │
│    │二七型零點四│          │                      │
│    │零吋半自動手│          │                      │
│    │槍）        │          │                      │
│    ├──────┼─────┼───────────┤
│    │零點零四零吋│5顆       │其中1顆，於案發時被告 │
│    │半自動手槍子│          │黃明義擊發射傷黃永傑（│
│    │彈          │          │現場遺留彈頭、彈殼各1 │
│    │            │          │個）；扣案4顆（於鑑驗 │
│    │            │          │時全部試射擊發，餘4顆 │
│    │            │          │彈殼扣案，見偵字第1721│
│    │            │          │5號卷第166-1頁扣押物品│
│    │            │          │清單）                │
├──┼──────┼─────┼───────────┤
│ 三 │具殺傷力之制│1支       │於桃園縣政府警察局查  │
│    │式手槍（槍枝│          │獲張世孟殺人未遂等案件│
│    │管制編號1102│          │時扣案。              │
│    │165701，奧地│          │                      │
│    │利ＣＬＯＣＫ│          │                      │
│    │一九型制式口│          │                      │
│    │徑9mm半自動 │          │                      │
│    │手槍）      │          │                      │
│    ├──────┼─────┼───────────┤
│    │子彈        │至少2顆（ │現場遺留炸開彈頭1個（ │
│    │            │實際數量不│李忠樺曾於現場開槍）、│
│    │            │詳）      │9mm半自動手槍子彈1顆（│
│    │            │          │於鑑驗時拆解檢視）    │
├──┼──────┼─────┼───────────┤
│ 四 │廠牌型號不詳│1支       │未扣案，無證據證明有殺│
│    │之手槍      │          │傷力                  │
└──┴──────┴─────┴───────────┘